臺灣臺中地方法院民事裁定
                                     110年度補字第2202號
原      告  蘇秋燕  



被      告  徐國華  

上列當事人間請求確認通行權存在事件，本院裁定如下：
    主  文
原告應於本裁定送達後5日內，具狀補正依其土地因可通行鄰地
即臺中市○○區○○段000000000000000地號土地而增加之價值並依
民事訴訟法第77條之13所定費率計繳第一審裁判費。未查報標的
價額者，應參照民事訴訟法第77條之12規定，繳納新臺幣1萬7,3
35元，逾期未補正，即駁回其訴。
    理  由
一、按因財產權起訴者，應依民事訴訟法第77條之13之規定繳納
    裁判費，此為必須具備的程式。又起訴不合程式或不備其他
    要件者，法院應以裁定駁回之，但其情形可以補正者，審判
    長得定期間先命補正。又核定訴訟標的之價額，以起訴時之
    交易價額為準；無交易價額者，以原告就訴訟標的所有之利
    益為準，民事訴訟法第77條之1 第2 項定有明文。而鄰地通
    行權之行使，在土地所有人方面，為其所有權之擴張；在鄰
    地所有方面，其所有權則因而受限制，從而鄰地通行權訴訟
    標的之價額，如主張通行權之人為原告，應以其土地因通行
    鄰地所增價額為準；如否認通行權之人為原告，則以其土地
    因被通行所減價額為準（最高法院78年台抗字第355號判例
    意旨參照）。
二、經查，本件原告訴之聲明第1項請求確認就被告所有臺中市○
    ○區○○段000000000000000地號土地（下合稱系爭土地）有通
    行權存在，聲明第2項並請求被告應將系爭土地上之道路恢
    復原狀供原告經由系爭土地對外通行等語。揆諸首開意旨，
    本件原告所主張之鄰地通行權應屬其土地所有權之擴張，是
    自應以因土地所有權之擴張所增價額為準。至原告聲明第2
    項請求，係為便利通行系爭土地所為之措施，訴之目的經濟
    利益相同，應毋庸併算其訴訟標的價額。是原告主張其對被
    告之系爭土地享有鄰地通行權，自應查報原告依其土地因可
    通行鄰地系爭土地而增加之價值為何？從而，依民事訴訟法
    第249條第1項但書規定，限原告於收受本裁定後5日內，查
    報因通行系爭土地而增加其原有土地所有權之價額，並依民
    事訴訟法第77條之13規定補繳第一審裁判費，倘未查報標的
    價額者，則認本件訴訟標的價額屬不能核定之情形，參照民
    事訴訟法第77條之12規定，以同法第466條所定不得上訴第
    三審之最高利益額數加計10分之1以定之，核定本件訴訟標
    的價額為新臺幣（下同）165萬元，原告應補繳第一審裁判
    費1萬7,335元，如未遵期補正，即駁回原告之訴。
三、並請原告一併補正相對應被告人數之起訴狀繕本及臺中市○○
    區○○段000000000000000地號土地登記第一類謄本。
四、爰裁定如主文。
中　　華　　民　　國　　110 　年　　12　　月　　6 　　日
                  民事第一庭　法　官　鍾宇嫣
以上正本，係照原本作成。
如對本裁定關於核定訴訟標的價額部分不服，應於收受送達後10
日內向本院提出抗告狀（須附繕本），並繳納抗告費新臺幣1000
元。其餘部分不得抗告。
中　　華　　民　　國　　110 　年　　12　　月　　6 　　日
                              書記官